【裁判字號】    96,交聲更,28
【裁判日期】    970407
【裁判案由】    交管條例聲異
【裁判全文】
臺灣板橋地方法院交通事件裁定        96年度交聲更字第28號
原處分機關  交通部公路總局臺北區監理所
受處分人即
異  議  人  甲○○
上列受處分人因違反道路交通管理處罰條例案件，對於交通部公
路總局臺北區監理所於中華民國96年3月27日北監自裁字第裁40-
C00000000 號違反道路交通管理事件之裁決聲明異議，經本院於
96年7 月18日以96年度交聲字第502 號裁定，受處分人不服，提
起抗告，經臺灣高等法院撤銷發回，本院裁定如下：
    主  文
原處分關於裁處甲○○罰鍰新臺幣陸仟元部分撤銷，前開撤銷部
分甲○○不罰。
其餘異議駁回。
    理  由
一、按民國95年2 月5 日公布施行之行政罰法第26條第1 項規定
    「一行為同時觸犯刑事法律及違反行政法上義務規定者，依
    刑事法律處罰之。但其行為應處以其他種類行政罰或得沒入
    之物而未經法院宣告沒收者，亦得裁處之」。究其立法目的
    ，一行為同時觸犯刑事法律及違反行政法上義務規定時，由
    於刑罰與行政罰同屬對不法行為之制裁，而刑罰之懲罰作用
    較強，故依刑事法律處罰，即足資警惕時，實無一事二罰再
    處行政罰之必要，且刑事法律處罰，由法院依法定程序為之
    ，較符合正當法律秩序，應優先適用，但罰鍰以外之沒入或
    其他種類行政罰，因兼具維護公共秩序之作用，為達行政目
    的，行政機關仍得併予裁處。再者，其他種類行政罰，係指
    違反行政法上之義務應受「裁罰性」之「不利處分」，依行
    政罰法第2 條規定，應包括剝奪或消滅資格、權利之吊銷證
    照處分等。次按道路交通管理處罰條例第62條第3 項前段規
    定「汽車駕駛人駕駛汽車肇事致人受傷或死亡者，應即採取
    救護措施及依規定處置，並通知警察機關處理，不得任意移
    動肇事汽車及現場痕跡證據，違反者處新臺幣3,000 元以上
    9,000 元以下罰鍰。」另該條第4 項前段規定「前項駕駛人
    肇事致人受傷而逃逸者，吊銷其駕駛執照。」，再依該條例
    第67條第3 項規定「汽車駕駛人，曾依本條例其他各條規定
    吊銷駕駛執照者，1 年內不得考領駕駛執照。」
二、原處分意旨略以：異議人即受處分人甲○○於96年1 月13日
    中午12時45分許，駕駛車牌號碼1956－FH號自用小客車，行
    經臺北縣三峽鎮○○路○ 段與大同路口，經臺北縣政府警察
    局交通隊執勤員警舉發「汽車駕駛人駕駛汽車肇事致人受傷
    後逃逸」之違規，爰依道路交通管理處罰條例第62條第3 項
    前段（裁決書漏載）、第4 項及第67條第3 項規定，裁處罰
    鍰新臺幣（下同）6,000 元，吊銷駕駛執照1 年，1 年內不
    得重新考領駕駛執照。
三、聲明異議意旨略以：伊於96年1 月13日中午12時45分許，駕
    駛車牌號碼1956－FH號自用小客車，行經臺北縣三峽鎮○○
    路與大同路口，由介壽路口稍停慢速轉大同路口時，突然前
    方有一部機車以時速80餘公里、完全沒有減速之情況下，違
    規行駛內側車道，猛撞伊駕駛之車輛，造成嚴重凹陷，且伊
    受傷嚴重，血流滿面，伊過去曾經見血暈倒，為保性命，緊
    急至附近醫院就醫，並非有意逃離現場，伊回家後，協同家
    人欲前往現場時，恰巧警員前來舉發，爰請求撤銷原處分云
    云。
四、經查：
（一）異議人上揭於96年1 月13日中午12時45分許，駕駛車牌號
      碼1956－FH號自用小客車，行經臺北縣三峽鎮○○路○ 段
      、大同路口，與被害人潘正男駕駛之車牌號碼K5G-365 號
      重型機車發生碰撞，致潘正男受有左下顎關節骨折、頭部
      外傷併多處臉部撕裂傷、左耳出血、左手掌多處撕裂傷、
      雙大腿挫傷併左大腿撕裂傷、脖子及胸部撕裂傷等傷害，
      甲○○肇事後，即駕車逃離現場之違規事實，另經臺北縣
      政府警察局三峽分局，以異議人涉犯刑法第185 條之4 之
      公共危險罪嫌移送臺灣板橋地方法院檢察署檢察官偵辦，
      並經檢察官以96年度偵字第11621 號、96年度調偵字第33
      8 號起訴，異議人於本院審理上開刑事案件時，對於上開
      事實坦承不諱，核與被害人潘政男於警詢、偵查中指述之
      情節相符，並有道路交通事故現場圖、道路交通事故調查
      報告表（一）、（二）、行政院國軍退除役官兵輔導委員
      會臺北榮民總醫院診斷證明書各1 紙及車損照片18幀在卷
      可佐（均附於台灣板橋地方法院檢察署96年度偵字第6761
      號卷宗內），足認異議人於上揭時間、地點確有駕車肇事
      致被害人潘正男受傷而逃逸之事實，異議人辯稱：其並非
      有意逃離現場云云，要屬卸責之詞，尚無足採。
（二）然查，異議人上揭於96年1 月13日中午12時45分許駕駛汽
      車肇事致人受傷而逃逸之行政違規事實，因同時觸犯刑事
      法律，業經本院於97年1 月31日以96年度交易字第561 號
      判處異議人有期徒刑6 月，如易科罰金，以1,000 元折算
      1 日，減為有期徒刑3 月，如易科罰金，以新臺幣1,000
      元折算壹日，緩刑2 年確定在案，有本院96年度交易字第
      561 號刑事簡易判決1 份在卷可參，並經本院調閱上開案
      件卷宗核閱屬實，則異議人之同一違規行為既因另觸犯刑
      事法律而經本院判處刑罰，揆諸前揭說明，基於「一事不
      二罰」之行政罰原則，自不得依行政規定逕予裁罰，故原
      處分機關逕以異議人駕駛汽車肇事致人受傷而逃逸，處罰
      鍰6,000 元，尚有未洽。
（三）綜上，本件聲明異議理由固不足採，然異議人就同一肇事
      逃逸行為業經本院判處刑罰在案，依行政罰法第26條第1
      項前段規定，無庸再依道路交通管理處罰條例第62條第3
      項之規定裁處罰鍰，是以原處分關於裁處異議人罰鍰6,00
      0 元部分，既有違誤，自應由本院就此部分予以撤銷，改
      諭知諭知異議人不罰。至於原處分依法吊銷異議人駕駛執
      照1 年，且1 年內不得考領駕駛執照部分，核與徒刑之目
      的不同、種類殊異，乃為達維護用路權人生命、身體安全
      之裁罰性不利處分，依行政罰法第26條但書之規定，仍得
      裁處之，從而，原處分機關就此部分之裁處，於法並無不
      合，異議人對此部分聲明異議，為無理由，應予駁回。
據上論斷，應依道路交通管理處罰條例第87條第2 項，道路交通
案件處理辦法第19條、第20條前段，裁定如主文。
中    華    民    國    97    年    4     月    7     日
                        臺灣板橋地方法院交通法庭
                            法  官  俞秀美
上列正本證明與原本無異。
如對本裁定不服，應於送達後 5日內，向本院提出抗告狀（應抄
附繕本）。
                            書記官  謝怡貞
中    華    民    國    97    年    4     月    7     日


司法院資訊處製作；財團法人民間司法改革基金會備份。
